【裁判字號】    97,交聲,138
【裁判日期】    970610
【裁判案由】    違反道路交通管理處罰條例聲明異議
【裁判全文】
臺灣花蓮地方法院交通事件裁定         97年度交聲字第138號
原處分機關  交通部公路總局臺北區監理所花蓮監理站
異  議  人
即受處分人  甲○○
上列異議人即受處分人因違反道路交通管理處罰條例案件，對於
交通部公路總局臺北區監理所花蓮監理站民國97年5月2日所為之
處分（處分案號：花監違字第裁44-P00000000號），聲明異議，
本院裁定如下：
    主  文
原處分撤銷。
甲○○不罰。
    理  由
一、原處分意旨略以：異議人即受處分人甲○○於民國97年3 月
    23日14時40分許，駕駛車牌號碼GF- 9606號自用小貨車（下
    稱上開自小貨車）行駛於花蓮縣花蓮市○○街至中正路與忠
    孝街口時，因不按遵行之方向行駛，為警當場在該路口攔檢
    開單，經原處分機關依道路交通管理處罰條例第45條第1 款
    之規定，裁處異議人罰鍰新臺幣900 元，並依同條例第63條
    （漏載第1項第1款）之規定記違規點數1點。
二、異議意旨略以：伊於上開時間駕駛上開自小貨車，從重慶路
    右轉忠孝街由東向西行駛，行經廣東街口、成功街口、南京
    街口，再經過上海街口至中正路、忠孝街口時，為警當場攔
    檢舉發，然忠孝街全長約有600 公尺，自上海街口至中正路
    與中華路交叉路口之忠孝街，僅有短短40公尺而已，竟規劃
    為單行單，且在忠孝街與上海街口並未設立禁止車輛進入之
    號誌，違規地點之單行道標誌設置顯有不當，致異議人誤闖
    單行道行駛，為此聲明異議，請求撤銷原處分等語。
三、按所謂行政處分，係指行政機關就公法上具體事件所為之決
    定或其他公權力措施而對外直接發生法律效果之單方行政行
    為。若前項決定或措施之相對人雖非特定，而依一般性特徵
    可得確定其範圍者，為一般處分，適用有關行政處分之規定
    ，行政程序法第92條第1項、第2項定有明文。查交通標誌、
    標線、號誌之設置目的，在於提供車輛駕駛人及行人有關道
    路路況之警告、禁制、指示等資訊，以便利行旅及促進交通
    安全，有無設置之必要，如何設置，設置何種標誌以及在何
    處設置，固屬主管機關職權內依法裁量之範圍（行政法院81
    年度判字第1797號判決意旨參照），惟此一涉及特定地點、
    多數人及長期時間之交通管制行為，揆諸前揭法條意旨，當
    屬一般處分甚明。又法治國為憲法基本原則之一，法治國原
    則首重人民權利之維護、法秩序之安定及誠實信用原則之遵
    守。人民對公權力行使結果所生之合理信賴，法律自應予以
    適當保障，此乃信賴保護之法理基礎，司法院大法官會議釋
    字第525 號解釋理由書載有明文。再按「行政行為之內容應
    明確」、「行政行為，應以誠實信用之方法為之，並應保護
    人民正當合理之信賴」，行政程序法第5條、第8條分別定有
    明文，此乃係將憲法學理上之「明確性原則」、「誠實信用
    原則」及「信賴保護原則」予以法典化。據此，行政行為之
    內容必須明確，亦即該行政行為之外觀意義須非難以理解，
    且為一般受規範者所得事先預見，使受規範者得以事前斟酌
    違反效果，行政行為之內容若有模擬兩可、甚至誤導情形，
    當然構成無效或撤銷之原因。而交通標誌、標線、號誌之設
    置既屬行政程序法所稱之一般處分，自應恪遵上開明確性、
    誠實信用及信賴保護等法定原則，合先敘明。
四、經查，異議人並不否認於上開時間駕駛上開自小貨車行經該
    路段為警攔檢之事實，然花蓮縣花蓮市○○街自重慶路口至
    上海街口均為雙向道，上海街口至中正路、中華路口之忠孝
    街卻為單行道，僅准許中正路、中華路上之車輛進入忠孝街
    ，但在上海街與忠孝街口並未設置禁止車輛進入之交通標誌
    ，僅於該路口劃有停止標線而已，此經本院於97年6月6日至
    現場履勘無訛，並有本院刑事勘驗筆錄及異議人提出之現場
    照片附卷可稽，復經證人即舉發本件之員警陳清雄到場證稱
    屬實（見本院卷第28頁、第29頁），可見行駛在忠孝路往中
    正路、中華路方向之車輛行至上海街口時，若不注意地上之
    停止線，根本無法知悉前方路段係禁止進入之單行道，且依
    道路交通標誌標線號誌設置規則第73條之規定，禁止進入標
    誌係用以告示任何車輛不准進入，應設於禁止車輛進入路段
    入口顯明之處，交通主管機關自應於該路口設置禁止進入標
    誌，告示任何車輛不准進入該路段，以昭明確，雖該路口劃
    有停止線，然該標線並不足以明確告知用路人前方係禁止車
    輛進入之單行道，是異議人辯稱不知該路段為單行道等語，
    應堪採信。
五、綜上所述，交通主管機關並未盡到使交通標誌清晰、明顯即
    行政處分明確化之義務，致異議人善意信賴其已取得行車利
    益，從而，上開違規情事顯非可歸責於異議人，異議人之信
    賴利益，自應受到一定之保障。原處分機關認定異議人有上
    開違規事實，尚有未合，原處分機關對異議人為前開裁決，
    即難認為允當，揆諸首揭說明，異議人之異議為有理由，應
    由本院將原處分撤銷，並諭知異議人不罰。
據上論斷，應依道路交通案件處理辦法第20條，裁定如主文。
中    華    民    國    97    年    6     月    10    日
                        交通法庭法  官  許乃文
上列正本證明與原本無異。
如對本裁定不服，應於送達後5日內，向本院提出抗告狀（應抄
附繕本）。
中    華    民    國    97    年    6     月    11    日
                                書記官


司法院資訊處製作；財團法人民間司法改革基金會備份。
